【裁判字號】    92,訴緝,155
【裁判日期】    921008
【裁判案由】    洗錢防制法等
【裁判全文】
臺灣板橋地方法院刑事判決                        九十二年度訴緝字第一五五號
    公  訴  人  臺灣板橋地方法院檢察署檢察官
    被      告  甲○○
右列被告因洗錢防制法等案件，經檢察官提起公訴（九十一年度偵字第九四六六號）
，本院判決如左：
    主  文
甲○○共同洗錢，處有期徒刑陸月，如易科罰金，以佰元折算壹日。緩刑貳年。所
得財物新臺幣肆仟元沒收，如全部或一部不能沒收時，以其財產抵償之。
    事  實
一、甲○○於民國九十年十月間，自中華日報分類廣告得知有人租借金融機關帳戶，
    其能預見提供自己帳戶、金融卡供他人使用，足以掩飾他人重大犯罪所得之財物
    ，竟因缺錢花用貪圖小利，仍透過該分類廣告上所刊登電話與一真實姓名年籍不
    詳之陳姓成年男子聯絡後，與該陳姓成年男子基於犯意聯絡，於九十年十一月一
    日，在台南市○○路某炸雞速食店內，以新台幣（下同）四千元之價格，將自己
    所有之身份證一張、印章一枚、彰化銀行（帳號：0000000000000
    0號）存摺一本、金融卡一張、郵局（帳號：00000000000000號
    ）存摺一本、金融卡一張、第一商業銀行（帳號：00000000000號）
    存摺一本、金融卡一張等物，提供與前開不詳姓名之陳姓成年男子，以前開帳戶
    供作為掩飾他人重大犯罪所得財物之用。
二、嗣該陳姓成年男子將甲○○所有之上開身分證、印章、存摺、提款卡等物輾轉交
    與綽號「小張」及吳振榮、蔡進財、阮楠忠（渠等所犯常業詐欺案件，經本院以
    九十一年度訴字第五五五號判決在案）等人所組成之刮刮樂詐欺犯罪集團，該集
    團即偽以「歐洛瑪珠寶公司」紅鸞千禧大贈獎為由，寄發大量宣傳單及兌獎卡與
    羅美娟及其他不特定人，使羅美娟及其他不特定人誤以為中獎，羅美娟並因而依
    該集團成員指示匯款九萬元至甲○○前開郵局帳戶內，後於九十年十一月二十日
    ，阮楠忠等三人前往台北縣各金融機構提領人頭帳戶內之金額時，為警查獲，並
    自阮楠忠所駕車輛上扣得甲○○所有之前開存摺、印章及提款卡、身分證等物，
    循線查悉上情。
三、案經臺灣板橋地方法院檢察署檢察官自動檢舉偵查起訴。
    理  由
壹、有罪部分
甲、認定事實所憑之證據及理由：
一、訊據被告甲○○除否認知悉陳姓成年男子係因供常業詐欺集團洗錢之用而向之收
    購上開存摺等物外，對其餘右揭事實迭於警詢、偵查及本院審理中坦認不諱（見
    九十年度偵字第一九六六五號偵查卷第一六五頁至第一六六頁、第二三０頁、九
    十一年度偵字第四八九六號偵查卷第八頁、本院九十二年九月十日審判筆錄）。
二、又吳振榮、蔡進財、阮楠忠與綽號「小張」等人，基於常業詐欺之犯意聯絡，以
    虛設「凱薩琳珠寶公司」、「香港歐洛瑪鑽石珠寶公司」等機構為名，組成刮刮
    樂詐騙集團，並為避免警方查緝，在報紙刊登廣告向不特定人購買金融機關帳戶
    存摺、金融卡、印章、身分證影本，再以大量印刷郵件散發廣告之方式，寄送不
    特定人，使收到刮刮樂廣告傳單之被害人誤認自己對中彩金而依該集團成員指示
    ，將中獎稅金匯入該犯罪集團預先收買之人頭帳戶內，藉此詐欺被害人之金錢，
    吳振榮、蔡進財、阮楠忠均以此為常業牟利，後於九十年十一月二十日，阮楠忠
    等三人前往台北縣各金融機構提領人頭帳戶內之金額時，為警查獲，並自阮楠忠
    所駕車輛上扣得甲○○所有之前開存摺、印章及提款卡、身分證等情，有本院九
    十一年度訴字第五五五號判決在卷可稽。
三、證人羅美娟並證稱：渠收到「香港歐洛瑪鑽石珠寶公司」的信件，稱渠中獎獲得
    超級鑽石，渠就依指示匯款至甲○○郵局（帳號：0000000000000
    0號）帳戶內，於九十年十一月十四日匯款三萬元及二萬元，同年月十五日匯款
    四萬元，共計匯款三次達九萬元等語（見九十年度偵字第一九六六五號偵查卷第
    一一七頁），證人廖瑞方於本院調查中證稱：渠太太羅美娟說收到中獎通知單，
    經過電話確認後，就以渠的名字依照通知匯款過去等語（見本院九十一年度訴字
    第一五五號九十一年五月七日訊問筆錄），並據羅美娟於警詢中提出匯款單三紙
    、「香港歐洛瑪鑽石珠寶公司」千禧大贈獎廣告單一紙附卷為憑（見九十年度偵
    字第一九六六五號偵查卷第一一九頁至第一二一頁）。
四、此外，並有交通部郵政總局九十一年七月四日管九一字第五０六一二二００二號
    號函所附甲○○於郵局所立存簿儲金帳戶基本資料、第一商業銀行北台南分行九
    十一年七月二日一北台南字第三一四五號函所附甲○○開戶印鑑卡、彰化銀行北
    台南分行九十一年七月二十二日彰銀北台南一００九號函所附甲○○開戶基本資
    料等資料附卷可資佐證（見九十一年偵字第九四六六號偵查卷第十頁至第十六頁
    ）。
五、又被告所有出售與陳姓成年男子輾轉由阮楠忠等人所取得之前開存摺內，自被告
    於九十年十一月一日開戶後，均有數千元至百萬餘元不等之金額存入及提出，有
    前開存摺之交易明細在卷可參，被告並供稱除開戶一百元外，該等存摺內之存款
    均非伊所有等語在卷（見本院九十二年九月十日審判筆錄）。
六、是依諸上開一至五之事證，足見吳振榮、蔡進財、阮楠忠等人所組成之犯罪集團
    係以廣告傳單及報紙廣告，虛偽刊登贈獎活動之廣告，誘使不特定人依廣告上之
    行動電話門號聯絡後，詐騙被害人羅美娟等人將金錢匯入指定之甲○○上開金融
    帳戶內，並藉此掩飾其等常業詐欺犯行所得之款項甚明。本件事證明確，被告犯
    行堪以認定。
乙、論罪科刑之理由：
一、按被告犯罪後，洗錢防制法業於九十二年二月六日修正公布，於九十二年八月六
    日施行，修正後之洗錢防制法，將掩飾自己或他人重大犯罪所得財物之行為，均
    仍定義屬洗錢行為，並分別規定於第二條第一款（掩飾自己重大犯罪所得財物者
    ）及第二條第二款（掩飾他人重大犯罪所得財物者），且異其刑度輕重，即修正
    後第九條第一項規定，犯第二條第一款之罪者（即掩飾自己重大犯罪所得財物）
    ，處「五年以下有期徒刑，得併科新臺幣三百萬元以下罰金」，同條第二項規定
    ，犯第二條第二款之罪者（即掩飾他人因重大犯罪所得財物），處「七年以下有
    期徒刑，得併科新臺幣五百萬元以下罰金」，此與修正前之洗錢防制法將掩飾自
    己或他人重大犯罪所得財物，固均定義屬洗錢行為惟將之同列於第二條第一款，
    並於第九條第一項規定，洗錢者，處「五年以下有期徒刑，得併科新台幣三百萬
    元以下罰金」，可知該法修正前後，掩飾他人重大犯罪所得財物之洗錢行為，其
    條項及刑度均有變更，則被告提供帳戶掩飾隱匿他人常業詐欺罪所得財物之行為
    ，於犯罪後，法律有所變更，比較新舊法結果，以裁判前之法律即舊法有利於被
    告，依刑法第二條第一項但書之規定，應適用修正前之洗錢防制法之規定，是核
    被告所為，應係犯修正前之洗錢防制法第九條第一項之洗錢罪。被告與陳姓成年
    男子間，就上開所犯洗錢罪，有犯意聯絡與行為分擔，應論以共同正犯。
二、又自白乃被告對犯罪事實為承認之意，查被告於偵查中供稱：（問：對方告訴你
    買存摺何用途？）對方說因做六合彩組頭需要有存摺使用，讓人匯款進來等語（
    見九十一年度偵字第四八九六號偵查卷第八頁），是依被告所供，顯係坦認提供
    帳戶與他人作為賭博款項進出之用，然賭博罪並非屬洗錢防制法所稱重大犯罪，
    被告自無所謂對所犯洗錢罪為自白可言，公訴人認被告於偵查中自白犯罪，容有
    誤會，併此敘明。
三、爰審酌被告為貪圖私利而提供帳戶供人洗錢，助長他人犯罪，危害財產安全及社
    會穩定，及其犯罪之動機、目的、手段、所生損害、及犯罪後坦承犯行，態度良
    好等一切情狀，量處如主文所示之刑，並諭知易科罰金之折算標準，以示懲儆。
四、又，被告前未曾受有期徒刑以上刑之宣告，有臺灣高等法院被告全國前案紀錄表
    在卷可憑，其因一時貪念致罹刑章，犯後已有悔意，歷此偵審程序及科刑判決之
    教訓後，當知所警惕，信無再犯之虞，本院認所宣告之刑，以暫不執行為適當，
    爰併宣告緩刑二年，以啟自新。
五、末按犯洗錢防制法之罪者，因犯罪所得財物，不問屬於犯人與否，沒收之，如全
    部或一部不能沒收時，追徵其價額或以其財產抵償之；所謂因犯罪所得財物，包
    括因犯罪取得之報酬在內。修正前洗錢防制法第十二條第一項、第四條第二款分
    別定有明文。被告因出售前述帳戶洗錢，取得四千元之報酬，此業據被告供陳在
    卷，是被告因本件洗錢犯罪所得之四千元，自應予沒收，如全部或一部不能沒收
    時，以其財產抵償之。
貳、不另為無罪諭知部分：
一、公訴意旨尚以：被告前揭洗錢犯行亦涉犯常業詐欺罪之幫助犯云云。
二、惟按幫助犯除須對於其實施之幫助行為予以認識外，尚須對正犯之犯行有構成要
    件故意之存在，始克相當。查，本件被告出售帳戶與陳姓成年男子，輾轉由阮楠
    忠等常業詐欺犯罪集團使用時，依該存款帳戶係供作存提款及匯款之使用特性，
    被告僅可能預見上開帳戶係供作他人掩飾犯罪所得款項之用，實無法認識犯罪集
    團之人係欲實施何等犯罪，及該等犯罪之態樣及內容為何，無從就該正犯所為之
    常業詐欺構成要件行為予以認識，自不能以常業詐欺罪之幫助犯相繩。此外，復
    查無其他積極證據證明被告有何常業詐欺幫助犯之犯行，不能證明被告有此部分
    犯罪，惟公訴意旨認此部分與被告前開論罪科刑部分，有想像競合犯之裁判上一
    罪關係，爰不另為無罪之諭知，附此說明。
據上論斷，應依刑事訴訟法第二百九十九條第一項前段，修正前洗錢防制法第九條第
一項、第十二條第一項，刑法第二條第一項但書、第十一條前段、第二十八條、第四
十一條第一項前段、第七十四條第一款，罰金罰鍰提高標準條例第二條，判決如主文
。
本案經檢察官馬中琍到庭執行職務。
中      華      民      國    九十二    年      十      月      八      日
                                      臺灣板橋地方法院刑事第四庭
                                          審判長法  官  許仕楓
                                                法  官  談  虎
                                                法  官  陳明偉
右正本證明與原本無異。
如不服本判決，應於判決送達後十日內，向本院提出上訴狀。
                                                書記官  呂妍旻
中      華      民      國    九十二    年      十      月      八      日


司法院資訊處製作；財團法人民間司法改革基金會備份。
